臺灣臺中地方法院臺中簡易庭小額民事判決
111年度中原小字第16號
原      告  國泰世紀產物保險股份有限公司

法定代理人  陳萬祥  
訴訟代理人  蔡佩蓉  
被      告  潘峯田  
上列當事人間請求侵權行為損害賠償（交通）事件，經本院於民
國111年4月26日言詞辯論終結，判決如下：
    主    文
被告應給付原告新臺幣9,782元，及自民國111年1月4日起至清償
日止，按年息百分之五計算之利息。
原告其餘之訴駁回。
訴訟費用新臺幣1,000元，其中新臺幣843元由被告負擔，餘由原
告負擔。
本判決原告勝訴部分得假執行。
    事 實 及 理 由
壹、程序事項
    本件被告未於言詞辯論期日到場，核無民事訴訟法第386 條
    各款所列情形，爰依原告之聲請，由其一造辯論而為判決。
貳、實體事項　　
一、原告主張：被告於民國109年6月19日下午12時許，駕駛車牌
    號碼000-0000號自小客車，行經臺中市○○區○○路○段000號前
    時，因未注意車前狀況，致撞及由原告所承保，為訴外人全
    弘國際實業股份有限公司所有並由訴外人王正君駕駛之車牌
    號碼0000-00號自用小貨車（下稱系爭車輛），造成系爭車
    輛受損，被告自應負損害賠償之責。又系爭車輛經送修復後
    ，支出修復費用新臺幣（下同）11,597元（烤漆及工資9,58
    0元、零件2,017元），原告已本於保險責任賠付完畢，自得
    依民法第184條第1項前段、第191條之2、第196條、保險法
    第53條第1項規定取得代位求償權，爰依法提起本件訴訟等
    語。並聲明：被告應給付原告11,597元，及自起訴狀繕本送
    達翌日起至清償日止，按年息百分之5計算之利息。
二、被告未於言詞辯論期日到場，亦未提出書狀作何聲明或陳述
    。
三、得心證之理由
  ㈠原告主張被告於上開時地與系爭車輛發生碰撞，造成系爭車
    輛受損之事實，業據其提出與其所述相符之理賠計算書、行
    車執照、駕駛執照、道路交通事故當事人登記聯單、道路交
    通事故現場圖、初步分析研判表、道路交通事故當事人住址
    資料申請書、車損照片、估價單、電子發票證明聯等件為證
    ，並經本院依職權向臺中市政府警察局第五分局調取道路交
    通事故調查卷宗（含道路交通事故現場圖、道路交通事故調
    查報告表、道路交通事故談話紀錄表、道路交通事故補充資
    料表、現場照片、初步分析研判表等資料）查核無訛，被告
    已於相當時期受合法之通知，而於言詞辯論期日不到場，亦
    未提出任何準備書狀爭執，依民事訴訟法第436條之23、第4
    36條第2項、第280條第3項準用第1 項之規定，視同自認，
    堪信原告主張之事實為真正。按汽車行駛時，駕駛人應注意
    車前狀況及兩車併行之間隔，並隨時採取必要之安全措施，
    於道路交通安全規則第94條第3項定有明文。經查，系爭事
    故之肇事原因，參酌臺中市政府警察局第五分局所繪製道路
    交通事故現場圖及觀事故現場照片可知本件係兩車均沿東山
    路內側車道由軍和街往軍功路方向直行，行至事故地點被告
    駕駛向前追撞同方向同車道行駛之系爭車輛所致(見本院卷
    第49、63-70頁)，而被告於警詢時亦自承事故前路口轉綠燈
    ，我看前車已起步，故我也往前，就車前車頭與對方後車尾
    碰撞等語，核與王正君於警詢時陳稱其原停等紅燈，事故前
    ，路口轉綠燈，我才剛鬆開剎車滑行時，後車尾遭後車撞擊
    等語相符（見本院卷第53-54頁）。顯見系爭事故係因上開
    事故路口，剛轉為綠燈所有車輛方要起步前行時，被告未注
    意車前狀況而不慎與前方之系爭車輛發生碰撞而肇事，堪認
    被告就本件事故之發生具有過失甚明；又被告之過失行為與
    系爭車輛受損之結果間，具有相當因果關係，故本件損害之
    發生應由被告負全部之過失責任。
　㈡復按因故意或過失，不法侵害他人之權利者，負損害賠償責
    任；汽車、機車或其他非依軌道行駛之動力車輛，在使用中
    加損害於他人者，駕駛人應賠償因此所生之損害，民法第18
    4條第1項前段、第191條之2前段分別定有明文。又被保險人
    因保險人應負保險責任之損失發生，而對於第三人有損失賠
    償請求權者，保險人得於給付賠償金額後，代位行使被保險
    人對於第三人之請求權；但其所請求之數額，以不逾賠償金
    額為限，保險法第53條第1 項亦有明定。經查，被告駕車疏
    未注意車前狀況及兩車併行之間隔，致與行駛於前方之系爭
    車輛發生碰撞而肇事，系爭車輛因而受損，堪認被告就本件
    事故之發生具有過失甚明，被告自應依民法第184條第1項前
    段、第191條之2前段規定，負損害賠償責任。因原告已依保
    險契約賠付系爭車輛之修理費用給付11,597元，是原告依保
    險法第53條第1項前段規定，得代位全弘國際實業股份有限
    公司行使其對被告之損害賠償請求權。
  ㈢再按損害賠償，除法律另有規定或契約另有訂定外，應以填
    補債權人所受損害及所失利益為限；不法毀損他人之物者，
    被害人得請求賠償其物因毀損所減少之價額。民法第216條
    第1 項、第196條分別定有明文。而所謂請求賠償物被毀損
    所減少之價額，得以修理費用為估定標準，但以必要者為限
    ，例如修理材料以新品換舊品，應予折舊（最高法院77年度
    第9 次民事庭會議決議參照）。又保險人代位被害人請求損
    害賠償時，如其損害額小於保險人已給付之賠償金額，則保
    險人所得代位請求者，應祇以該損害額為限（最高法院65年
    台上字第2908號判例意旨參照）。經查，系爭車輛之修理費
    用11,597元，係包含烤漆及工資9,580元、零件2,017元，已
    如前述。其中零件部分因係以新品替換舊品，依上開說明，
    自應扣除折舊，至工資及烤漆費用則無折舊問題。依行政院
    所頒「固定資產耐用年數表」及「固定資產折舊率表」規定
    ，小客車之耐用年數為5年，依定率遞減法每年折舊千分之3
    69 。且營利事業所得稅查核準則第95條第6項規定「固定資
    產提列折舊採用定率遞減法，以1年為計算單位，其使用期
    間未滿1年者，按實際使用之月數相當於全年之比例計算之
    ，不滿1月者，以月計」。查系爭車輛為98年9月出廠（見本
    院卷第25頁系爭車輛行車執照），參照民法第124條規定意
    旨，推定其出廠日期為98年9月15日，至109年6月19日本件
    事故發生為止，依前揭規定計算，系爭車輛計算折舊之使用
    期間為10年餘，已逾耐用年數5年，故關於零件折舊部分應
    受到不得超過10分之9之限制，故應以10分之9計算其折舊。
    準此，經扣除系爭車輛使用期間之折舊額後，原告得請求之
    零件費用為202元（計算式：2,017×0.1＝202；元以下四捨五
    入），再加計烤漆及工資9,580元，是以，本件系爭車輛之
    合理修繕金額合計9,782元（計算式：202＋9,580＝9,782）。
    此金額低於原告賠付之金額，依上開說明，原告僅得代位請
    求被告給付系爭車輛修理費用損害額應以9,782元為限。
  ㈣末按給付有確定期限者，債務人自期限屆滿時起，負遲延責
    任；給付無確定期限者，債務人於債權人得請求給付時，經
    其催告而未為給付，自受催告時起，負遲延責任。其經債權
    人起訴而送達訴狀，或依督促程序送達支付命令，或為其他
    相類之行為者，與催告有同一之效力，民法第229條第1 項
    、第2 項分別定有明文。又按遲延之債務，以支付金錢為標
    的者，債權人得請求依法定利率計算之遲延利息。但約定利
    率較高者，仍從其約定利率；應付利息之債務，其利率未經
    約定，亦無法律可據者，週年利率為百分之5，民法第233條
    第1項、第203條亦分別明定。查原告對被告之侵權行為損害
    賠償債權，核屬無確定期限之給付，既經原告提起本件民事
    訴訟，且起訴狀繕本於111年1月3日合法送達被告（110年12
    月24日寄存送達，111年1月3日送達生效，送達證書見本院
    卷第75頁），則原告請求被告自起訴狀繕本送達被告之翌日
    即111年1月4日起至清償日止，按週年利率百分之5計算之遲
    延利息，核無不合，應予准許。
四、綜上所述，原告依上開規定，代位請求被告給付9,782元，
    及自111年1月4日起至清償日止，按年息百分之5計算之利息
    ，為有理由，應予准許。逾此部分之請求，則屬無據，應予
    駁回。
五、本件事證已臻明確，兩造其餘攻擊防禦方法及所舉證據，經
    審酌結果，與本件判決結論均無影響，爰不一一論述，附此
    敘明。
六、本件原告勝訴部分，係適用小額訴訟程序而為被告敗訴之判
    決，依民事訴訟法第436條之20規定，應依職權宣告假執行
    行。
七、依民事訴訟法第436條之19第1項、第79條規定，本件訴訟費
    用額確定為1,000元（即原告繳納之第一審裁判費1,000元）
    ，應由兩造依其勝敗之比例分擔，命由被告負擔843元，餘
    由原告負擔。
中　　華　　民　　國　　111 　年　　5 　　月　　24　　日
                      臺灣臺中地方法院臺中簡易庭
                                  法　官　張清洲
以上為正本係照原本作成。
如不服本判決，應於送達後廿日內，以判決違背法令為理由，向
本院提出上訴狀並表明上訴理由（上訴理由應表明一、原判決所
違背之法令及其具體內容；二、依訴訟資料可認為原判決有違背
法令之具體事實），如於本判決宣示後送達前提起上訴者，應於
判決送達後廿日內補提上訴理由書（須附繕本）。
中　　華　　民　　國　　111 　年　　5 5　　月　　24　　
日
                                  書記官  陳慧津